臺灣板橋地方法院民事判決　　　　　　 94年度簡上字第130號
上　訴　人　丙○
被上訴人　　乙○○
上列上列當事人間請求返還借款事件，上訴人對於中華民國94年
4 月29日台灣板橋地方法院板橋簡易庭第一審判決提起上訴，本
院於言詞辯論終結，判決如下：
    主  文
上訴及假執行之聲請均駁回。
第二審訴訟費用由上訴人負擔。
    事實及理由
一、上訴人起訴主張：
（一）緣被上訴人於民國（下同）90年間為出國留學費用不足，
      向上訴人借款新台幣（下同）250,000 元，因該筆費用乃
      上訴人之小孩教育經費，不求速還，但並無贈與之意思，
      經上訴人同意，於90年6 月25日，將銀行提領之250,000
      元依被上訴人指示匯入其所有之富邦銀行帳戶內，被上訴
      人得以順利出國，上訴人93年12月間向被上訴人催討借款
      ，被上訴人初並未否認欠款，惟說明無錢可還，後竟然根
      本否認有任何借款，反問上訴人有何證據？上訴人因而依
      據清償借貸之法律關係提起本訴。
（二）按兩造當時基於朋友信賴關係，並未簽訂借據，蓋消費借
      貸固為要物契約，然卻非要式契約，故兩造間有無簽立書
      面借貸契約一節並不影響兩造間借貸契約之成立。再社會
      上習慣，朋友間之借貸未簽立書面契約比比皆是，而兩造
      為朋友，故未簽立書面借貸契約並不足為奇，況且由被上
      訴人保留匯款憑條即可作為請求返還依據，即可知系爭款
      項係因借貸關係而匯予被上訴人，殆無庸疑。系爭款項如
      非借貸，被上訴人何須保留匯款單據，蓋依一般人習慣，
      因如為贈與者，則無保留匯款單據之必要。
（三）被上訴人向上訴人借款時，曾說明其數年積蓄轉購基金，
      因投資損失不願折價贖回，因而提供其基金帳號與密碼，
      書寫於上訴人之名片上，以作為借款之擔保，被上訴人於
      調查時亦曾自承該基金價值約250,000 元，與當初借款金
      額相符，雖被上訴人稱提供基金帳號與密碼係擔心其出國
      意外亡故，上訴人得提領善後云云，然僅憑基金帳號及密
      碼，只能查核，無從贖回，其答辯理由顯與事實不符。
（四）被上訴人取得借款後，曾提出償債計劃，上訴人之償債順
      位，位於倒數之列，若雙方為金錢贈與何須談及清償順序
      ，足認雙方確有借貸之合意。
（五）被上訴人於上訴人原審庭期打電話予被上訴人之二妹及朋
      友甲○○，曾發電子郵件予上訴人，以伊索寓言比喻積欠
      之借款與受虧欠之感情扯平，要求上訴人釋懷，豈為受贈
      者要求索回之心理反應。且被上訴人所提出之電子郵件稱
      「我知道欠還你什麼，等我有能力，第一優先還你」等語
      ，足知，被上訴人承認有某筆借款，現在並無償還能力，
      待其有收入後再還款，並排定優先還款順位，足見上開匯
      款，確為借貸。
（六）聲明：原判決廢棄。請求判決被上訴人應給付上訴人
      25250,000 元及自90年6 月27日起至清償日止按年息百分
      之五計算之利息。願供擔保請准予假執行。
二、被上訴人抗辯
（一）兩造90年間為男女朋友關係，此亦為上訴人在原審所不否
      認。系爭250,000 元之款項係上訴人基於男女朋友之情誼
      ，資助被上訴人出國留學，其乃屬贈與而非消費借貸，
      本件係因兩造事後感情生變，上訴人為求復合，未獲被上
      訴人應允，心有不甘而濫行起訴。
（二）「當事人主張有利於己之事實者，就其事實有舉證之責任
      」民事訴訟法第277 條本文定有明文。「民事訴訟如係由
      原告主張權利者，應先由原告負舉證之責，若原告先不能
      舉證，以證實自己主張之事實為真實，則被告就其抗辯事
      實即令不能舉證，或其所舉證據尚有疵累，亦應駁回原告
      之請求。」最高法院17上字第917 號判例要旨參照。因此
      本件自應由上訴人負舉證責任，由其證明雙方確有借貸之
      合意。
（三）「當事人主張有金錢借貸關係存在，須就其發生所須具備
      之特別要件即金錢之交付及借貸意思表示互相一致負舉證
      之責任，若僅證明有金錢之交付，未證明借貸意思表示互
      相一致者，尚不能認為有金錢借貸關係存在。」最高法院
      81台上字第2372號裁判要旨參照。因此，消費借貸契約固
      非要式契約，但亦不能僅以匯款單據為消費借貸關係存在
      之證據，上訴人之主張顯有違誤。
（四）詳言之，給付金錢可能基於各種法律關係，可能係基於買
      賣、贈與、委任、合夥等，因此若僅有資金流向，尚無法
      據此認定兩造間確有消費借貸意思表示之合致。按
      250,000 元之款項並非小數目，若真為借貸豈有不書立借
      據之理？實則，上訴人確實允諾被上訴人此為資助留學之
      贈與，上訴人亦坦承「被上訴人…由其家人資助部分出國
      費用」，而當時身為被上訴人男友之上訴人，情份等同於
      家人，資助部分費用亦屬人之常情。
（五）聲明：上訴駁回。
三、得心證之理由
（一）按當事人主張有利於自己之事實者，就其事實有舉證之責
      任，民事訴訟法第277 條定有明文。又請求履行債務之訴
      ，除被告自認原告所主張債權發生原因之事實外，應先由
      原告就其主張之事實，負舉證責任，必須證明其為真實後
      ，被告於其抗辯事實，始應負證明之責任，此為舉證責任
      分擔之原則，最高法院43年台上字第377 號著有判例。又
      主張法律關係存在之當事人，僅須就該法律關係發生所須
      具備之特別要件，負舉證之責任，至於他造主張有利於己
      之事實，應由他造舉證證明。本件上訴人主張兩造有借貸
      關係，請求被上訴人返還借款，須就借貸契約之成立及金
      錢之交付負舉證之責任（最高法院48年台上字第887 號判
      例意旨參照）。再按消費借貸法律關係之成立，須具備：
      (1)借貸意思表示相互一致(2)交付借貸物等特別要件，是當
      事人主張有金錢借貸關係存在，除須證明有金錢之交付外
      ，自須就雙方借貸意思表示互相一致，負舉證之責，若僅
      證明有金錢之交付而未證明借貸意思表示一致者，尚不能
      認為有金錢借貸關係存在，合先敘明。
（三）被上訴人主張系爭250,000元之金錢係消費借貸，無非以
      (1)上訴人之電子郵件記載「我知道還欠你什麼，等我有能
      力，第一優先還你... 」等語，足以推論，上開文字應係
      表示兩造間有借貸之合意。(2)被上訴人曾向上訴人提出償
      債計劃，並提供基金帳號與密碼作為借款擔保。然查：
１、上開電子郵件多為敘說兩造間之感情糾葛，並未明確表示兩
    造間有何達成借貸合意，至於電子郵件記載「我知道還欠你
    麼，等我有能力，第一優先還你... 」等語，究竟所指為何
    ，並不明確，自難以遽認該電子郵件證明兩造有何達成消費
    借貸之合意。
２、被上訴人否認曾向上訴人提出償債計劃，並抗辯當時因上訴
    人恐出國亡故，提供基金帳號與密碼係因兩造為男女朋友，
    要求由上訴人處理善後等語，上訴人並未積極舉證證明被上
    訴人有何償債計劃，亦未證明被上訴人提供基金帳號與密碼
    係作為借款之擔保，從而，上訴人仍未舉證證明兩造間有何
    借貸之合意。
（五）綜上所述，上訴人並未舉證兩造有成立消費借貸之合意，
      從而，被上訴人前開抗辯，自屬可信，上訴人主張兩造成
      立消費借貸關係，為不足採。從而，上訴人本於消費借貸
      之法律關係，請求被上訴人給付250,000 元及其法定遲延
      利息，為無理由，不應准許。原審為上訴人敗訴之判決，
      及駁回其假執行之聲請，並無不合。上訴意旨指摘原判決
      不當，求予廢棄改判，為無理由，應予駁回。
四、本件訴訟標的為250,000 元，為不得上訴第三審之案件，本
    件為終局判決，核無假執行之必要，且上訴人既受敗訴之判
    決，所為之假執行聲請，應予駁回。
五、據上論結，本件上訴為無理由，依民事訴訟法第436 條之1
    第3 項、第449 條第1 項、第78條，判決如主文。
中　　華　　民　　國　　94　　年　　10　　月　　5 　　日
                  民事第三庭審判長法　  官  陳映如
 　　　　　　　　                 法    官  陳麗玲
                                  法    官  徐玉玲
以上正本係照原本作成
不得上訴
中　　華　　民　　國　　94　　年　　10　　月　　5 　　日
                                  書 記 官　朱家惠
